【裁判字號】    89,上更(一),334
【裁判日期】    900327
【裁判案由】    違反槍砲彈藥刀械管制條例
【裁判全文】
臺灣高等法院臺南分院刑事判決       八十九年度上更（一）字第三三四號   Ｃ
      上  訴  人
      即  被  告  甲  ○  ○
      選任辯護人  莊  美  貴
右上訴人因違反槍砲彈藥刀械管制條例案件，不服臺灣雲林地方法院八十六年度訴字
第六四二號中華民國八十七年一月十九日第一審判決（起訴案號：臺灣雲林地方法院
檢察署八十六年度偵字第五一三七號），提起上訴，本院判決如左：
      主      文
原判決撤銷。
甲○○未經許可製造可發射子彈具有殺傷力之玩具手槍，累犯，處有期徒刑壹年。
扣案之改造轉輪玩具手槍壹支（管制編號0000000000）、改造七．六五玩具手槍壹支
（含彈匣壹個管制編號0000000000）、電動鑽床壹台、十字起子貳支，均沒收。
      事      實
甲○○曾於民國（下同）八十三年間，因違反麻醉藥品管理條例罪，經臺灣雲林地方
法院判處有期徒刑六月，如易科罰金以三百元折算一日，已於八十三年十一月四日易
科罰金執行完畢，猶不知悔改，復於八十六年十月三十日上午十一時許，在嘉義市○
○路某玩具店內，購得轉輪玩具手槍（查獲後槍枝管制編號0000000000）、及七．六
五玩具手槍（含彈匣一個查獲後槍枝管制編號0000000000）各一支後，於同日下午攜
回雲林縣水林鄉萬興村萬興十九號其住處，未經許可將該二支玩具手槍槍管貫通，改
造成具殺傷力之槍枝，嗣於同日下午四時四十分許，為警在上址查獲，並扣得該改造
之玩具手槍二支，及被告所有供改造槍枝用之電動鑽床一台、十字起子二支。案經雲
林縣警察局北港分局報請臺灣雲林地方法院檢察署檢察官偵查起訴。
      理      由
一、訊據上訴人即被告甲○○，固不諱言有為右揭改造玩具手槍之犯行，惟辯稱：該
    二玩具手槍尚未改造完成，並不具殺傷力，且轉輪玩具手槍係乙○○所購買，其
    僅購買七．六五玩具手槍云云。然查上開二支玩具手槍均係被告買來改造，已據
    其在偵查中供承：「扣案槍枝二枝均係其出資購得」、「其向乙○○表示，若上
    開槍枝改造成功，則將其中一把贈與乙○○使用」、「該二枝槍枝均係其改造」
    各等語甚詳（見偵查卷第二十四頁），並據證人乙○○在偵查中及本院審理時，
    證稱：扣案之轉輪玩具手槍非伊購買委請被告改造等語不移（見偵查卷第十一頁
    、本審卷第二十、二十七頁），且乙○○經警移送涉犯與被告共同改造槍枝罪嫌
    部分，亦經檢察官以乙○○罪嫌不足為由，而為不起訴處分在案，有臺灣雲林地
    方法院檢察署八十六年度偵字第五一三七號處分書在卷足參，此外復有經警查獲
    之改造玩具手槍二支、電動鑽床一台、十字起子二支等物扣案為憑，足見扣案之
    二支玩具手槍均係被告買來改造無訛。次查扣案之二支玩具手槍，經送內政部警
    政署刑事警察局鑑定結果：送鑑之改造手槍壹支（管制編號0000000000），認係
    由仿SMITH&WESSON廠轉輪手槍製造之玩具手槍改造而成，槍管及轉輪彈倉之材質
    均為金屬且已貫通，機械性能良好，可擊發子彈，認具殺傷力；另送鑑七．六五
    改造手槍壹支（含彈匣壹個槍枝管制編號0000000000），認係由仿 WALTHER廠7.
    65MM半自動手槍製造之玩具手槍改造而成，槍管為金屬材質且已貫通，機械性能
    良好，可擊發適用之子彈，認具殺傷力等情，亦有該局八十六年十一月二十四日
    刑鑑字第七八八六八號鑑驗通知書一紙，附於偵查卷足稽（見偵查卷第三十四頁
    ），被告辯稱尚未改造完成，不具殺傷力云者，亦顯非事實。綜上本件事證已甚
    明確，不容被告空言飾詞否認，其犯行洵堪認定，應予依法論科。
二、按槍砲彈藥刀械管制條例，業於八十六年十一月二十四日修正，並於同年月二十
    六日生效，被告犯罪後法律有變更，依新法第十一條第一項規定「未經許可，製
    造、販賣或運輸第四條第一款所稱其他可發射金屬或子彈具有殺傷力之各式槍砲
    者，處五年以上有期徒刑，併科新台幣一千萬元以下罰金」，而舊法第十條第一
    項規定「未經許可製造、販賣或運輸第四條第一款所稱其他可發射金屬或子彈具
    有殺傷力之各式槍砲者，處五年以下有期徒刑」，比較新舊法，以舊法有利於被
    告，仍應適用舊法處斷。核被告所為，係犯修正前槍砲彈藥刀械管制條例第十條
    第一項之未經許可製造可發射子彈具有殺傷力之玩具手槍罪。起訴書所載犯罪事
    實，係以被告改造玩具手槍，所載證據並所犯法條欄第二項，亦記載被告所犯係
    違反槍砲彈藥刀械管制條例第十條第一項之罪嫌，應認公訴人係以被告涉犯修正
    前槍砲彈藥刀械管制條例第十條第一項之未經許可製造可發射子彈具有殺傷力之
    玩具手槍罪嫌起訴，是起訴書末所引新法第十條「未經許可，擅自改造模型槍、
    販賣或運輸改造模型槍，處無期徒刑或五年以上有期徒刑，併科新台幣一千萬元
    以下罰金」自屬誤引，附此敘明。被告以一犯意同時同地改造二支槍枝，侵害單
    一社會法益，應僅成立一罪。被告持有槍枝之低度行為，已為製造之高度行為所
    吸收，不另論罪。又被告曾有前開犯罪事實欄所載之犯罪前科，不惟已為其所自
    承，並有其刑案資料查註紀錄表在卷可佐，其於有期徒刑執行完畢後五年內再犯
    本罪，應依累犯規定加重其刑。原審據予論罪科刑，固非無見。惟查原判決併依
    現行槍砲彈藥刀械管制條例第十九條第一項規定，諭知被告應於刑之執行完畢或
    赦免後，令入勞動場所強制工作三年，已有未當（理由詳如後敘）；且現行槍砲
    彈藥刀械管制條例第十三條第四項「未經許可持有槍砲、彈藥之主要組成零件」
    之處罰規定，係於八十六年十一月二十四日始經修正公佈，則被告於同年十月三
    十日同時持有買槍附贈之槍機二個，依刑法第一、二條之規定，並不構成犯罪，
    亦無證據證明係供被告改造玩具手槍所用之物，乃原判決竟將之併予宣告沒收，
    亦有未合。被告上訴意旨，認其改造槍枝尚未完成，並不具殺傷力，指摘原判決
    不當，雖無可取；惟原判決既有可議，自應由本院將原判決予以撤銷改判。爰審
    酌被告之素行、犯罪之動機、目的、方法、手段、對社會所生危害、及其犯後態
    度等一切情狀，改對其量處有期徒刑一年，以資懲儆。又扣案之改造玩具手槍二
    支（含彈匣一個）為違禁物，另扣案之電動鑽床一台、十字起子二支，係供被告
    犯罪所用，且據被告自承為其所有之物，均應依法併予宣告沒收。至另扣案之槍
    機二個，依前述理由，不併予諭知沒收。
三、又按人民身體之自由應予保障，憲法第八條定有明文。限制人身自由之法律，其
    內容須符合憲法第二十三條所定要件。保安處分係對受處分人將來之危險性所為
    拘束其身體、自由等之處置，以達教化與治療之目的，為刑罰之補充制度。本諸
    法治國家保障人權之原理及刑法之保護作用，其法律規定之內容，應受比例原則
    之規範，使保安處分之宣告，與行為人所為行為之嚴重性、行為人所表現之危險
    性，及對於行為人未來行為之期待性相當。槍砲彈藥刀械管制條例第十九條第一
    項規定：「犯第七條、第八條、第十條、第十一條、第十二條第一項至第三項、
    第十三條第一項至第三項之罪，經判處有期徒刑者，應於刑之執行完畢或赦免後
    ，令入勞動場所，強制工作，其期間為三年。」，此項規定不問對行為人有無預
    防矯治其社會危險性之必要，一律宣付強制工作三年，限制其中不具社會危險性
    之受處分人之身體、自由部分，其所採措施與所欲達成預防矯治之目的及所需程
    度，不合憲法第二十三條所定之比例原則。犯上開條例第十九條所定之罪，不問
    對行為人有無預防矯治其社會危險性之必要，一律宣付強制工作三年之部分，與
    本解釋意旨不符，應自本解釋公布之日起不予適用。犯該條例第十九條第一項所
    列舉之罪，依個案情節符合比例原則部分，固應適用該條例宣告保安處分；至不
    符合部分而應宣告保安處分者，則仍由法院斟酌刑法第九十條第一項規定之要件
    ，依職權為之，於此自無刑法第二條第二項之適用，亦即仍有從新從輕原則之適
    用，司法院大法官會議釋字第四七一號解釋在案。本諸前開解釋，犯現行槍砲彈
    藥刀械管制條例第十九條第一項所列舉之罪者，應依比例原則，審究被告有無預
    防矯治其社會危險性之必要，若依個案情節符合比例原則者，固得適用該條例宣
    告保安處分，至不符合部份而應宣告保安處分者，則由法院斟酌刑法第九十條第
    一項規定依職權為之，至該個案經比例原則審查，認無預防矯治其社會危險性之
    必要者，自不應宣告保安處分。對製造槍械者宣告強制工作之保安處分，固足以
    產生一般預防效果，使人民因畏懼受此等刑罰，而不為違反槍砲彈藥刀械管制條
    例之構成要件行為，亦即強制工作之保安處分，可認係預防違法行為之適當手段
    ；然就違反槍砲彈藥刀械管制條例之被告個人而言，則應進一步審究既有之刑罰
    是否已足產生特別預防效果，而無另行宣告保安處分之必要。經查本件被告僅係
    改造玩具手槍，且未持以供自己或他人犯罪之用，對社會治安尚無重大危害，犯
    後亦頗表悔悟，經此偵審諭知有期徒刑之宣告併沒收該槍枝，已足促其警惕，矯
    治其社會危險性，本院因認並無對其再宣付強制工作保安處分之必要，併此敘明
    。
四、據上論斷，應依刑事訴訟法第三百六十九條第一項前段、第三百六十四條、第二
    百九十九條第一項前段，修正前槍砲彈藥刀械管制條例第十條第一項，刑法第十
    一條前段、第二條第一項但書、第四十七條、第三十八條第一項第一、二款，判
    決如主文。
本案經檢察官林炎昇到庭執行職務。
中    華    民    國      九十      年      三      月      二十七      日
                                  臺灣高等法院臺南分院刑事第二庭
                                      審判長法官  游    明    仁
                                            法官  蘇    重    信
                                            法官  林    永    茂
右正本證明與原本無異。
如不服本判決，應於判決送達後十日內向本院提出上訴狀，其未敘述理由者並應於提
出上訴狀後十日內向本院補提理由書（應附繕本)。
                                      法院書記官  楊    清    旺
中    華    民    國      九十      年      三      月      二十八      日
附錄法條：
修正前槍彈藥刀械管制條例第十條第一項：未經許可製造、販賣或運輸第四條第一
                                        款所稱其他可發射金屬或子彈具有殺傷
                                        力之各式槍者，處五年以下有期徒刑
                                        。


司法院資訊處製作；財團法人民間司法改革基金會備份。
